臺灣宜蘭地方法院刑事判決　　　　　 100年度交簡上字第29號
上　訴　人　臺灣宜蘭地方法院檢察署檢察官
被　　　告　林建昌
上列上訴人因被告公共危險案件，不服中華民國100年9月28日，
本院簡易庭100年度交簡字第408號（聲請簡易判決處刑案號：10
0年度偵字第2504號），提起上訴，本院管轄之第二審合議庭判
決如下：
    主  文
上訴駁回。
    犯 罪 事 實
一、被告林建昌自民國100年5月20日下午5、6時許起至7、8時許
    止，在羅東鎮公正派出所附近飲酒後，明知已不能安全駕駛
    動力交通工具，竟仍於100年5月20日下午11時6分左右，駕
    駛車牌號碼5431—UY號自用小客車，途經宜蘭縣冬山鄉○○
    路○段32號前，因受酒精影響，又以高達時速80公里之速度
    行駛，遂自行駕車撞及路旁樑柱受傷，經送羅東聖母醫院救
    治後，查知其血液酒精濃度為每分公升243毫克（即血液中
    酒精濃度為百分之0.243）。案經宜蘭縣政府警察局羅東分
    局報告臺灣宜蘭地方法院檢察署檢察官偵查後聲請簡易判決
    處刑。
二、案經宜蘭縣政府警察局羅東分局報請臺灣宜蘭地方法院檢察
    署檢察官偵查後聲請簡易判決處刑。
    理  由
一、按被告以外之人於審判外之言詞或書面陳述，除法律有規定
    者外，不得作為證據。又被告以外之人於審判外之陳述，雖
    不符合同法第159條之1至第159條之4之規定，但經當事人於
    審判程序同意作為證據，法院審酌該言詞陳述或書面陳述作
    成之情況，認為適當者，亦得為證據，刑事訴訟法第159條
    第1項及第159條之5第1項定有明文。本院以下所採用被告以
    外之人於審判外之言詞陳述，當事人於本院準備程序及審判
    期日中均表示同意做為審理資料，本院審酌上開證據資料製
    作時之情況，尚無違法不當之瑕疵，亦認為以之作為證據應
    屬適當，依刑事訴訟法第159條之5規定，認前揭證據資料均
    有證據能力，合先敘明。
二、上揭事實業據被告林建昌於警詢時自白不諱，復有卷附之羅
    東聖母醫院檢驗科酒精檢驗報告、道路交通事故現場圖、道
    路交通事故調查報告表（一）（二）、現場相片22張可稽，
    被告犯行應堪認定。
三、按行為後法律有變更者，適用行為時之法律，但行為後之法
    律有利於行為人者，適用最有利於行為人之法律，刑法第2
    條第1項定有明文。被告行為後，刑法第185條之3規定業於
    100年11月30日經總統公布修正，於同年12月2日生效施行。
    按修正前刑法第185條之3規定：「服用毒品、麻醉藥品、酒
    類或其他相類之物，不能安全駕駛動力交通工具而駕駛者，
    處1年以下有期徒刑、拘役或科或併科15萬元以下罰金。」
    ；修正後刑法第185條之3第1項則規定：「服用毒品、麻醉
    藥品、酒類或其他相類之物，不能安全駕駛動力交通工具而
    駕駛者，處2年以下有期徒刑、拘役或科或併科20萬元以下
    罰金。」，是修正後刑法第185條之3第1項之法定刑提高為
    有期徒刑2年，且得併科之罰金亦提高為新臺幣20萬元，經
    比較新舊法結果，修正後之結果並未較有利於被告，揆諸前
    開刑法第2條第1項之規定，本件自應適用修正前之規定。
四、又按以往實務見解，認原判決未及比較適用新舊法時，上訴
    後，雖比較結果以舊法有利於行為人，而原判決別無其他撤
    銷事由，仍應由上訴審以此為由撤銷改判。惟本次刑法修正
    後之規定係以適用行為時法為原則，因此原判決雖未及此比
    較適用，然上訴後，經比較新舊法，行為後之法律並非較有
    利於行為人，仍應適用行為時法，則原判決適用行為時法即
    無不當，自不構成撤銷之事由。本件被告所犯上開之罪，經
    比較新舊法結果，仍應適用修正前刑法之規定，已如前述，
    此與原判決適用之法律相同，就此部分自不構成撤銷之事由
    ，附此敘明。
五、核被告所為，係犯修正前刑法第185條之3之酒醉駕車之公共
    危險罪。原審同上之事實認定，並適用修正前刑法第185條
    之3、第41條第1項前段，審酌被告於飲酒後，反應能力不如
    平常，已不能安全駕駛，仍貿然駕駛自小客車高速行駛於公
    眾往來之道路，甚而失控撞擊路旁樑柱，嚴重危害用路人安
    全，另考量被告並無前科紀錄，有台灣高等法院被告前案紀
    錄表在卷可稽，素行良好，且犯後已坦承犯行，態度尚佳，
    又已因本件受有相當之傷害，當已知所警惕，暨其生活狀況
    、智識程度等一切情狀，量處有期徒刑2月，如易科罰金，
    以新臺幣1,000元折算1日，其認事用法，並無不合，量刑亦
    稱允當。至原判決事實所載「血液酒精濃度為每分公升243
    毫克（換算為吐氣酒精濃度為每公升1.16毫克）」部分，經
    查呼吸酒精濃度與血液酒精濃度之換算比率，依日本標準為
    2000 ：1；依美國、加拿大之標準為2100：1，依歐洲及大
    英國國協各國標準，為2300：1，有法務部88年10月1日法88
    檢字第3641號函所檢附之「交通事故傷害防法論文集」中，
    臺大醫學院法醫學科吳木榮醫師所著「酒精與交通事故傷害
    的法醫學觀點」一文可資參照。依違反道路交通管理事件統
    一裁罰基準表關於違反道路交通管理處罰條例第35條第1項
    第1款裁罰之規定，我國就呼吸酒精濃度與血液酒精濃度之
    換算固採2000：1之標準，然依前開說明，此等換算公式因
    各國之標準有些微差異，顯應係取大約值，並非科學上絕對
    不易之標準。原判決所據以認定被告不能安全駕駛動力交通
    工具之事實，係被告發生事故，且血液酒精濃度測得達每分
    公升為243毫克，顯已超過規定標準，即超過違反道路交通
    管理事件統一裁罰基準表所載血液中酒精濃度百分之0.11以
    上（本件每分公升為243毫克即為百分之0.243），原判決所
    載「換算為吐氣酒精濃度為每公升1.16毫克」，即屬贅述，
    且不影響本件犯罪事實及量刑之認定。至公訴人上訴主張血
    液中酒精濃度每分公升為243毫克，換算為吐氣酒精濃度應
    為每公升1.21毫克等語，固有所據。然苟依2100：1之標準
    換算，原判決所載1.16毫克亦難謂錯誤。況上開換算僅係大
    概值，已如前述，對原判決之認事用法及量刑不生影響。公
    訴人僅執上開理由上訴，為無理由，應予駁回。
據上論斷，應依刑事訴訟法第455條之1第1項、第3項、第368條
判決如主文。
本案經檢察官簡志祥到庭執行職務
中    華    民    國   100    年    12    月    27    日
                  刑事第四庭  審判長法  官  黃永勝
                                    法  官  許乃文
                                    法  官  謝佩玲
以上正本證明與原本無異。
本件不得上訴。
                                    書記官  李玉雲
中    華    民    國   100    年    12    月    27    日
附錄本案論罪科刑法條全文：
中華民國刑法第185條之3
服用毒品、麻醉藥品、酒類或其他相類之物，不能安全駕駛動力
交通工具而駕駛者，處1年以下有期徒刑、拘役或科或併科15萬
元以下罰金。